【裁判字號】    98,易,977
【裁判日期】    980728
【裁判案由】    竊盜
【裁判全文】
臺灣臺中地方法院刑事判決               98年度易字第977號
公  訴  人  臺灣臺中地方法院檢察署檢察官
被      告  甲○○
選任辯護人  朱從龍律師
            林一哲律師
上列被告因竊盜案件，經檢察官提起公訴（97年度偵字第27404
號），本院判決如下：
    主      文
甲○○竊盜，處有期徒刑肆月，如易科罰金，以新臺幣壹仟元折
算壹日。
    事      實
一、甲○○基於意圖為自己不法之所有之竊盜犯意，於民國九十
    七年十一月五日上午八時四十分許，在臺中市○○區○○路
    與中清西二街口之大福公園內，見丙○○所飼養之白色牛頭
    梗犬（價值約新臺幣四萬元）乙隻無人看管，乃徒手將該犬
    隻竊取而離去。經丙○○於同年月六日上午某時在大福公園
    內張貼尋狗公告，經大福公園遊客告知丙○○竊狗之人之特
    徵為留有長髮、騎自行車之成年女子，嗣於同年月七日十五
    時五十分許，有公園內真實姓名年籍不詳之成年遊客發現甲
    ○○前往該公園，遂依尋狗公告上之聯絡電話通知丙○○，
    丙○○乃於臺中市北屯區○○○路與瀋陽北路六十五巷口之
    瀋陽公園內，發現疑似前揭特徵之甲○○，經詢問甲○○是
    否有竊取犬隻時，因甲○○否認，丙○○乃報警處理，警方
    旋即將甲○○帶回臺中市警察局第五分局水湳派出所盤查，
    並經其同意至其位於臺中市○區○○路四段二百二十巷五弄
    五之二號住處搜索，當場扣得白色牛頭梗犬乙隻，始悉上情
    。
二、案經臺中市警察局第五分局報告臺灣臺中地方法院檢察署檢
    察官偵查起訴。
    理      由
壹、程序方面：
一、本件扣得白色牛頭梗犬乙隻，非「違法搜索」所取得之證據
    ，有證據能力：
（一）按搜索經受搜索人出於自願性同意者，得不使用搜索票。
      但執行人員應出示證件，並將其同意之意旨記載於筆錄。
      刑事訴訟法第一百三十一條之一定有明文。
（二）經查，本件被告並不否認有與證人即員警劉品宗一同前去
      其位於復興路之住處扣得本件白色牛頭梗犬乙隻之事實，
      核與證人劉品宗於本院審理時結證稱：被告在派出所時就
      簽搜索同意書，是被告同意的，至於扣押物品目錄表係在
      找到扣押物回派出所製作的等語（參本院卷第四十四頁）
      ，顯然本件扣得之犬隻，係基於被告同意搜索而得，另選
      任辯護人針對本件扣得之犬隻，於扣案物之證據能力不爭
      執，僅爭執本件係被告主動要求前往被告家中尋犬，並非
      因搜索而得，其與待證事實有關之抗辯，為被告並無不法
      所有意圖等語（本院卷第四十四頁反面），故本件扣得之
      犬隻，自有證據能力。
二、其餘本判決所引用之證據方法，均有證據能力：
（一）按刑事訴訟法第一百五十九條第一項規定：「被告以外之
      人於審判外之言詞或書面陳述，除法律有規定者外，不得
      作為證據。」其立法意旨，乃在於確保被告之反對詰問權
      。同法第一百五十九條之五第一項規定：「被告以外之人
      於審判外之陳述，雖不符前四條之規定（同法第一百五十
      九條之一至第一百五十九條之四），而經當事人於審判程
      序同意作為證據，法院審酌該言詞陳述或書面陳述作成時
      之情況，認為適當者，亦得為證據。」同法條第二項規定
      ：「當事人、代理人或辯護人於法院調查證據時，知有刑
      事訴訟法第一百五十九條第一項不得為證據之情形，而未
      於言詞辯論終結前聲明異議者，視為有前項之同意。」其
      立法意旨，則在於確認當事人對於傳聞證據有處分權，得
      放棄反對詰問權，同意傳聞證據可作為證據；但因我刑事
      訴訟法尚非採澈底之當事人進行主義，乃又限制以法院認
      為適當者，始得為證據。因此，當事人同意或依法視為同
      意某項傳聞證據作為證據使用者，實質上即表示有反對詰
      問權之當事人已放棄其反對詰問權，如法院認為適當，不
      論該傳聞證據是否具備刑事訴訟法第一百五十九條之一至
      第一百五十九條之四所定情形，均容許作為證據；換言之
      ，當事人放棄對原陳述人行使反對詰問權者，屬於證據傳
      聞性之解除行為，如法院認為適當，即容許該傳聞證據作
      為證據，不以未具備刑事訴訟法第一百五十九條之一至第
      一百五十九條之四所定情形為前提，非常上訴意旨認以未
      具備該等情形為前提，尚有誤解。又法院於何種情況，得
      認為適當，應審酌該傳聞證據作成時之情況，如該傳聞證
      據之證明力明顯過低或係違法取得，即得認為欠缺適當性
      ；惟是否適當之判斷，係以當事人同意或視為同意為前提
      ，即當事人已無爭議，故法院除於審理過程中察覺該傳聞
      證據之作成欠缺適當性外，毋庸特別調查，而僅就書面記
      載之方式及其外觀審查，認為無問題而具有適當性即可，
      最高法院九十七年度臺非字第五號判決意旨參照。又前揭
      同法第一百五十九條之五第二項規定，乃係基於證據資料
      愈豐富，愈有助於真實發現之理念，酌採當事人進行主義
      之證據處分權原則，並強化言詞辯論主義，透過當事人等
      到庭所為之法庭活動，在使訴訟程序順暢進行之要求下，
      承認傳聞證據於一定條件內，得具證據適格。此種「擬制
      同意」，因與同條第一項之明示同意有別，實務上常見當
      事人等係以「無異議」或「沒有意見」表示之，斯時倘該
      證據資料之性質，已經辯護人閱卷而知悉，或自起訴書、
      原審判決書之記載而了解，或偵、審中經檢察官、審判長
      、受命法官、受託法官告知，或被告逕為認罪答辯或有類
      似之作為、情況，即可認該相關人員於調查證據之時，知
      情而合於擬制同意之要件，亦有最高法院九十六年度臺上
      字第四一七四號判決意旨可資參照。
（二）查被告及其選任辯護人對於本判決所引用之下列各項證據
      方法之證據能力，於本院審理時均表示無意見而未爭執其
      證據能力（本院卷第六十五頁），視為有刑事訴訟法第一
      百五十九條之五第一項之同意，揆諸前開說明，該等被告
      以外之人於審判外所為言詞或書面陳述，其證據傳聞性已
      解除；且由本院歷次審理過程觀之，並未察覺前開傳聞證
      據之作成欠缺適當性，另由該等傳聞證據之筆錄或文書記
      載方式及其外觀審查，其等之作成時之情況亦無問題而有
      適當性，依刑事訴訟法第一百五十九條之五第二項之規定
      ，自得作為證據，合先敘明。
貳、實體方面：
一、訊據被告固供承於上揭時、地，將犬隻牽至其家中之事實，
    惟矢口否認有何竊盜犯行，辯稱：伊當日係在現場看到該犬
    隻，認為該犬隻四處跑，以為是流浪狗，怕遭撲殺，才將犬
    隻帶回家，且伊遇到證人丙○○後，有說要將犬隻歸還，但
    證人丙○○不願意，伊到派出所後，請求員警一同去家中帶
    犬隻，伊本來就有歸還之意思，伊是要回去帶犬隻的時候遇
    到證人丙○○，伊沒有不法所有意圖云云。經查：
（一）被告於上揭時、地，將犬隻帶回家中，嗣因證人丙○○於
      九十七年十一月六日於大福公園張貼尋狗啟事後，於十一
      月七日查獲被告，並至被告家中扣得本件犬隻等事實，除
      有被告前揭陳述外，復據證人丙○○於警詢、偵查及本院
      審理時結證綦詳，及證人即員警劉品宗於本院審理時結證
      綦詳，並有卷附犬隻協尋公告及同意搜索書等在卷可參，
      自堪信為真實。
（二）被告雖以前揭等詞置辯，惟查：
  １、被告於上揭時、地，將犬隻帶回家中，嗣因證人丙○○於
      九十七年十一月六日於大福公園張貼尋狗啟事後，經公園
      附近之行人告知可能係遭被告帶走，並說明係一名騎腳踏
      車、頭髮長長戴眼鏡之女子牽走一隻白色之犬隻，與被告
      之特徵相符，嗣於十一月七日亦有人打電話給證人丙○○
      告知被告人出現於公園，問證人丙○○是否要馬上趕到公
      園，證人丙○○遂與其父親直接趕至公園後，證人丙○○
      之父親先詢問被告是否有看到一隻白色之犬隻？被告首先
      答稱沒有，證人丙○○之父親便告知被告：公園附近有人
      陳稱被告牽走該白色犬隻等語，被告仍否認，後來證人丙
      ○○要求被告將犬隻還給伊即沒事，但被告仍繼續否認，
      始為報警之動作，而報警處理後，由二名員警、證人丙○
      ○及其父親、被告等人一同前去水湳派出所，待員警問完
      被告之年籍後，再詢問犬隻是否在被告住處，被告一開始
      亦答稱沒有，後來改稱可以帶警察去看，被告便與另二位
      員警到被告家中而扣得犬隻等情，業據證人丙○○於本院
      審理時結證綦詳（本院卷第四十一頁），核與證人劉品宗
      於本院審理時結證稱：被告於警局中不配合出示證件，再
      三詢問被告才說年籍，查證戶籍時問被告犯行經過，再三
      詢問被告才說犬隻在哪裡，嗣伊與證人謝自強前去被告家
      中，是被告自己開門，開門之後發現犬隻真的在裡面等語
      （本院卷第四十三頁反面），自堪信為真實，足證本件證
      人丙○○報警之緣由，係因有人見聞尋狗啟事後，向證人
      丙○○陳述牽走犬隻之人之特徵，並發現被告再次出現於
      公園，乃通知證人丙○○前往，而被告於公園一再否認有
      竊取犬隻，證人丙○○才報警處理，嗣後亦確實於被告家
      中發現本件遭竊之犬隻，帶同員警至家中扣得犬隻，故本
      件證人丙○○發現被告及嗣後扣得犬隻，均係被動為之，
      況本件被告已與證人丙○○達成和解，有卷附和解書乙紙
      在卷可稽（本院卷第二十三頁），證人丙○○自無可能一
      方面與被告和解，他方面又刻意為被告不利之證詞，故可
      排除證人丙○○誣指被告之可能，可證被告並非在與證人
      丙○○告知是否竊取犬隻時，即承認有竊取並同意返還之
      意，其有不法所有意圖甚明。
  ２、另被告辯稱以為本件犬隻為流浪犬云云。然查，被告自承
      天天在公園，只要有人帶狗就會知道，該地土地公廟附近
      及環保市集均有人在收養流浪狗，但伊從未將土地公廟附
      近之流浪狗帶回家過，亦未前去環保市集詢問本件犬隻是
      否為環保市集所有，且本件犬隻伊係第一次看等語（本院
      卷第六十六頁反面），衡之常情，被告既自承天天於該公
      園附近出入，且當天初次見本件犬隻，顯然係當天有人帶
      至公園而非當地之流浪狗甚明，而附近既有土地公廟及環
      保市集有人飼養流浪狗，故被告倘真欲飼養流浪狗，其大
      可就近向土地公廟或環保市集認養，且既初次見本件犬隻
      出現在該地，且在詢問附近一名男子，該名男子稱不知何
      人所有後，即將犬隻逕行帶回，且對本院質以該地流浪狗
      數目眾多，為何獨挑本件犬隻，被告則辯以土地公廟之流
      浪狗係廟公在養，不能拿，且未前去詢問廟公，因廟公已
      經休息等語，故被告於將犬隻帶回前，並未向附近之遊客
      求證即逕自攜回，堪以認定。又被告自承環保市集之狗隻
      有哈士奇、拉不拉多、吉娃娃混種，並曾收養過拉不拉多
      ，大型狗一個月就要吃掉一大包等語（本院卷第六十六頁
      反面），顯見被告對於飼養犬隻，仍具有某程度之熟悉，
      且既飼養過犬隻，亦會對犬隻係有人飼養抑或流浪狗，仍
      有相當之判斷能力，又對照本件犬隻於協尋公告及於被告
      家中查扣時之照片，顯然該犬隻外表仍乾淨，故本院綜合
      審酌前揭被告帶回本件犬隻之動機、當時情況、附近有土
      地公廟及環保市集有流浪狗可供認養被告卻未選擇此途徑
      、被告天天去公園但初次見本件犬隻、攜回之前又未向附
      近之環保市集及土地公廟詢問等情，認被告對於本件犬隻
      並非流浪狗而係有人飼養之犬隻有所知情，其具有竊取之
      犯意甚明。
  ３、至被告辯稱僅將犬隻帶回一天，因警察說是五日遺失，伊
      便說五日等情，經本院於九十八年七月七日審理時當庭勘
      驗，顯示被告所述與警詢筆錄記載相符，且遍查警詢內容
      並未見被告向員警表示不同意搜索之抗辯，而於光碟第六
      分四十七秒時，被告亦親口提及「十一月五日」等情，有
      卷附勘驗筆錄可參（本院卷第六十四頁反面），堪認被告
      將犬隻帶回之時間，即與證人丙○○所稱十一月五日遺失
      等情相符，自堪採為真實。
  ４、另被告又辯稱警詢當時很暈，從當日二點多到警局都沒有
      喝水，快中風了，想說員警說配合作筆錄就可以快回家，
      才答應夜間訊問等語（本院卷第六十五頁），然查被告自
      承於警詢筆錄製作完後並未就醫，且於當天移送地檢署訊
      問時，亦未向檢察官稱身體有不舒服等語（本院卷第六十
      五頁），顯然其所述「頭暈、快中風」等情，並不足採。
  ５、至被告之選任辯護人陳稱：被害人對犬隻之尋獲前後陳述
      不一，警詢時稱係「不知名之中年男子」，偵查中則稱「
      攤販」，本院作證時則稱「一男一女」等語（本院卷第六
      十五頁），然按證人之陳述，如有前後不符，或相互歧異
      時，究竟何者為可採，法院仍得本其自由心證予以斟酌，
      非謂一有不符或矛盾，即應認其全部均為不可採信，最高
      法院九十二年度臺上字第六六二八號判決意旨參照。故縱
      證人丙○○關於前揭陳述有所不一，但細繹之，「中年男
      子」、「攤販」、「一男」間，並非全然不相同，邏輯上
      仍有可能係相同之人，且此充其量僅係針對「告知證人丙
      ○○犬隻係被告牽走」乙節之人有所不一，但本件犬隻既
      確係於被告家中尋獲，則「何人告知」即不重要，被告之
      選任辯護人所陳，即無足採。
  ６、另被告亦辯以其遭查獲當天，得知該狗為證人丙○○所有
      後，即準備回家帶狗，卻主動歸還證人丙○○，但遭證人
      丙○○拒絕並報警云云。然查，被告前揭辯詞，與證人丙
      ○○、劉品宗前揭證述被告於查獲時，經證人丙○○詢問
      是否有偷竊犬隻時，均一再否認此事，嗣於警局時又不配
      合員警之詢問，且拒絕出示證件，經再三詢問後始告知犬
      隻之下落等詞，已有不符，且證人丙○○既於犬隻遭竊之
      翌日即十一月六日即張貼尋狗公告，顯見其對犬隻下落甚
      為關心，其遇被告坦承犬隻下落並願意回家帶狗之舉，焉
      有反倒拒絕之理？故被告上揭所辯，顯不足採。
  ７、另證人丙○○之父親於九十七年十一月五日上午八、九時
      許，前往大福公園遛狗，約十時許發現犬隻不見，即在公
      園內尋找約一個多小時，並詢問大福公園附近之人等情，
      業據證人丙○○於警詢、偵查及本院審理時結證綦詳（警
      卷第五頁、偵卷第十二頁及本院卷第四十一頁），而被告
      於本院審理時亦自承大福公園之面積，僅約本院第七法庭
      二倍大，於當日十三時許，即發現該犬隻於大福公園等情
      （本院卷第六十六頁），故前後對照，該犬隻僅脫離證人
      丙○○及其父親之持有，僅約一、二小時，其時間甚短，
      且觀之證人丙○○於十一月六日上午即張貼尋狗公告，且
      清楚於公告上附有照片及犬隻特徵，顯見證人丙○○及其
      父親仍有持有該犬隻之意，故被告將該犬隻逕行帶走，顯
      係破壞原持有關係之竊盜行為，亦可明之。
  ８、另被告聲請傳喚之證人龔永修以證明犬隻遺失之經過，及
      證人謝智強及許銘鴻證稱警方逮捕、搜索程序違法等情，
      然查，就證人龔永修部分，因本件犬隻係證人丙○○飼養
      ，至於遺失當日係由證人龔永修抑或證人丙○○帶出遛狗
      ，對於本件犬隻「係他人之物」之竊盜構成要件並無差別
      ，至於證人謝智強、許銘鴻部分，因前往被告住處查扣犬
      隻之過程，證人劉品宗係當場見聞之人且已到庭清楚證述
      ，本院認亦無再行傳喚證人謝智強及許銘鴻之必要。
（三）綜合上情，被告前開所辯，顯為卸責之詞，不足採信。本
      件事證明確，被告涉犯竊盜犯行，堪以認定。
二、核被告所為，係犯刑法第三百二十條第一項之普通竊盜罪。
    爰審酌被告之素行尚佳，有臺灣高等法院被告前案紀錄表乙
    紙在卷可參，竟率爾以竊取方式滿足物質慾望，其動機及手
    段均值非難，被害人所受損害不低，且犯罪後猶飾詞卸責，
    犯後態度不佳；惟念及被告已與被害人達成和解，有卷附和
    解書乙紙在卷可稽（本院卷第二十三頁）等一切情狀，量處
    如主文所示之刑，並諭知易科罰金之折算標準，以示懲儆。
據上論結，應依刑事訴訟法第二百九十九條第一項前段，刑法第
三百二十條第一項、第四十一條第一項前段，刑法施行法第一條
之一第一項、第二項前段，判決如主文。
本案經檢察官乙○○到庭執行職務。
中    華    民    國    98    年    7     月    28    日
                  刑事第七庭  法  官  林慶郎
以上正本證明與原本無異
如不服本件判決，且有前述得提起上訴之情形，得自收受判決送
達之日起十日內，向本院提出上訴書狀（應敘述具體理由並附繕
本；倘上訴書狀如未敘述理由，應於上訴期間屆滿後二十日內補
提理由書於本院），上訴於第二審法院。
                              書記官  黃士益
中    華    民    國    98    年    7     月    28    日
附錄論罪科刑法條：
刑法第三百二十條第一項：
意圖為自己或第三人不法之所有，而竊取他人之動產者，為竊盜
罪，處五年以下有期徒刑、拘役或五百元以下罰金。


司法院資訊處製作；財團法人民間司法改革基金會備份。
